【裁判字號】    97,非抗,8
【裁判日期】    970130
【裁判案由】    票款執行
【裁判全文】
臺灣高等法院民事裁定                   97年度非抗字第8號
再抗告人    廣昌開發建設股份有限公司
法定代理人  乙○○
代  理  人  蘇家宏律師
上列再抗告人因與相對人日成營造廠股份有限公司間票款執行事
件，對於中華民國96年11月 7日台灣台北地方法院96年度抗字第
479號裁定提起再抗告，本院裁定如下：
    主  文
再抗告駁回。
再抗告程序費用由再抗告人負擔。
    理  由
一、再抗告意旨略以：系爭本票應由再抗告人之法定代理人即董
    事長簽名蓋章，及蓋用再抗告人公司印鑑章，始具備本票之
    形式要件，系爭本票形式上既無再抗告人法定代理人乙○○
    之簽名，其發票行為於外觀上即屬未完成，自不應核發系爭
    本票執行裁定。且當時張家華並非再抗告人之監察人，況監
    察人非屬法定代理人，亦並非業務執行機關，系爭本票僅從
    形式上觀察亦難認定監察人有代表公司開立本票之權，原裁
    定認定張家華代表再抗告人開立系爭本票符合形式要件，實
    有違票據法第 5、6條及第120條規定。又監察人是否符合公
    司法第 223條規定而有代表權乃為實體審查之範圍，原裁定
    依該規定認定張家華有代表權，顯違最高法院57年度台抗字
    第76號判例意旨，自屬適用法規顯有錯誤。況公司法第223
    條規定之情形並不包括本票發票行為，監察人並不得代表公
    司簽發本票，原裁定認定監察人得代表公司簽發本票，亦有
    違公司法第 223條規定。縱監察人得代表公司簽發本票，惟
    當時張家華既非再抗告人之監察人，則其代表再抗告人簽發
    系爭本票亦屬不生效力。又依兩造民國（下同）92年 9月24
    日投資及工程承攬協議書內容，再抗告人乃係以信託方式處
    理工程承攬事務，是再抗告人不可能開立系爭本票予相對人
    ，再抗告人就此已提出偽造文書之刑事告訴，並提起確認債
    權不存在訴訟，而相對人提出之94年 1月13日協議書亦非真
    正，原裁定逕依該協議書為認定，亦顯逾越形式審查原則。
    再者，監察人依據公司法第 223條規定行使職務亦應有董事
    會之授權，張家華未經再抗告人董事會決議核准，自無代表
    再抗告人與他人簽署合約或開立本票之權限，原裁定認張家
    華得依公司法第 223條之規定代表公司開立本票，屬適用法
    規顯有錯誤。又再抗告人之法定代理人印鑑章及公司大章於
    94年1月12日遺失後，即立即於同年1月14日登報掛失，並於
    同年 1月21日向台北市政府申請變更印鑑，然系爭本票卻於
    同年 1月13日以已掛失之公司印鑑及公司監察人「張家華」
    之私章用印，其形式上自不具合法之要件。是原裁定以台灣
    台北地方法院96年度票字第 32631號裁定核發本票執行裁定
    並無不當，而駁回再抗告人之抗告，自非適法，爰提起再抗
    告請求廢棄原裁定等語。
二、按對於抗告法院之裁定再為抗告，僅得以其適用法規顯有錯
    誤為理由，並經原法院之許可者為限；前項許可，以原裁定
    所涉及之法律見解具有原則上重要性者為限；再抗告，除本
    法另有規定外，準用民事訴訟法關於抗告程序之規定，非訟
    事件法第45條第3、4項及第46條定有明文。次按公司法第22
    3條規定：「董事為自己或他人與公司為買賣、借貸或其他
    法律行為時，由監察人為公司之代表。」依此規定，公司董
    事代表他人為簽發票據法律行為時，應以公司監察人為代表
    人。
三、再抗告人雖稱：張家華於簽發係本票時並非再抗告人之監察
    人，且監察人非屬法定代理人，亦非業務執行機關，系爭本
    票僅從形式上觀察亦難認定監察人有代表公司開立本票之權
    ，原裁定認定張家華代表再抗告人開立系爭本票符合形式要
    件，實有違票據法第5、6條及第120條規定，又監察人是否
    符合公司法第223條規定而有代表權乃為實體審查之範圍，
    原裁定依該規定認定張家華有代表權，顯違最高法院57年度
    台抗字第76號判例意旨，自屬適用法規顯有錯誤云云。惟本
    件相對人主張：其執有再抗告人於94年1月13日所簽發，票
    面金額新台幣9500萬元，票號TH0000000，到期日95年1月31
    日，並免除作成拒絕證書之本票乙紙，因該本票簽發時，相
    對人之法定代理人甲○○為再抗告人之董事，依公司法第
    223條規定，再抗告人係由監察人張家華代表簽訂協議書及
    系爭本票，詎屆期提示系爭本票竟未獲付款，屢催不理，乃
    聲請台北地院裁定准予強制執行等語，並提出本票正本、92
    年9月24日投資及工程承攬協議書、94年1月13日協議書及再
    抗告人公司94年1月4日變更登記表影本為證（見台北地院票
    字卷第7至37頁）。依上開94年1月4日之公司變更登記表之
    記載，甲○○為再抗告人公司之董事，張家華為該公司監察
    人，任期自93年12月31日起至96年12月30日止（同上卷，35
    至36頁）。依94年5月30日之公司變更登記表之記載，再抗
    告人公司因改選董監事，甲○○已非再抗告人公司之董事，
    張家華已非該公司監察人，新董監事任期自94年4月25日起
    至97年4月24日止（同上卷，44至45頁）。因此，原裁定從
    形式上審查認再抗告人於94年1月13日簽發系爭票據時，甲
    ○○為再抗告人公司之董事，且為相對人之法定代理人，張
    家華為該公司監察人，則再抗告人簽發系爭以相對人為受款
    人之本票並交付相對人收受，依公司法第223條規定，應由
    張家華代表再抗告人簽發系爭本票交付相對人收受，適用法
    規並無錯誤。再抗告意旨另稱：張家華未經再抗告人董事會
    決議核准，無權代表再抗告人公司簽發系爭本票，系爭本票
    及94年1月13日協議書係屬偽造均非真正，系爭本票上之再
    抗告人公司印鑑當時已掛失，系爭本票以已掛失之公司印鑑
    及公司監察人「張家華」之私章用印，其形式上自不具合法
    之要件云云，惟此均屬實體爭執，原裁定認此係實體爭執，
    非本件非訟事件所得審究，亦無適用法規顯有錯誤情事。再
    抗告人指摘原裁定適用法規顯有錯誤，於法不合，應予駁回
    。
四、爰裁定如主文。
中    華    民    國    97    年    1     月    30    日
                    民事第十三庭
                        審判長法  官  黃嘉烈
                              法  官  吳燁山
                              法  官  高鳳仙
正本係照原本作成。
不得抗告。
中    華    民    國    97    年    2     月    1     日
                              書記官  黃慶霽


司法院資訊處製作；財團法人民間司法改革基金會備份。
